【裁判字號】    99,消債更,333
【裁判日期】    990823
【裁判案由】    聲請更生程序
【裁判全文】
臺灣高雄地方法院民事裁定           99年度消債更字第333號
聲  請  人  甲○○
            即黃麗敏
上列當事人聲請消費者債務清理事件，本院裁定如下：
    主  文
聲請人即債務人甲○○自民國九十九年八月二十四日下午四時起
開始更生程序。
命司法事務官進行本件更生程序。
    理      由
一、按「債務人不能清償債務或有不能清償之虞者，得依本條例
    所定更生或清算程序，清理其債務」、「法院開始更生程序
    之裁定，應載明其年、月、日、時，並即時發生效力。」、
    「法院裁定開始更生或清算程序後，得命司法事務官進行更
    生或清算程序，必要時得選任律師、會計師或其他適當之自
    然人或法人一人為監督人或管理人。」，消費者債務清理條
    例第3 條、第45條第1 項、第16條第1 項分別定有明文。
二、聲請意旨略以聲請人即債務人前向如附表所示之銀行辦理消
    費貸款致積欠無擔保債務達新台幣（下同）1,975,185 元，
    因無法清償債務，而於民國96年1 月10日依金融主管機關協
    調成立之中華民國銀行公會會員辦理消費金融案件無擔保債
    務協商機制與各債權銀行達成分期還款協議，同意自96年2
    月份起分120 期，並於每月10日以18,414元依各債權銀行債
    權金額比例清償各項債務至全部清償為止，惟以其當時每月
    收入，於扣除個人必要支出費用及分擔2 未成年子女扶養費
    用後，本即不足繳納該數額，致無法正常繳納上開協商款項
    ，聲請人未依前開分期還款協議繼續履行，此在客觀上自有
    不可歸責於己之事由致履行顯有重大困難之情事，而聲請人
    現之每月收入僅有21,000元，於扣除個人日常生活所需及扶
    養親屬費用已無任何所餘而不能清償債務，且所負無擔保或
    無優先權之債務總額並未逾1,200 萬元，復未經法院裁定開
    始清算程序或宣告破產，爰依法聲請准予裁定更生等語。
三、經查，聲請人現計積欠如附表所示債權人共1,975,185 元之
    債務，而其於96年間曾依「中華民國銀行公會會員辦理消費
    金融案件無擔保債務協商機制」與最大債權銀行萬泰商業銀
    行辦理協商而與如附表所示之債權人達成分期還款協議，同
    意自96年2 月份起分120 期，並於每月10日以18,414元依各
    債權銀行債權金額比例清償各項債務至全部清償為止，而聲
    請人於協商成立後已於96年2 月毀諾未依約履行乙節，此有
    協議書、財團法人金融聯合徵信中心當事人查詢個人資料回
    覆書及聲請人陳報狀、中國信託商業銀行陳報狀等件在卷可
    稽（本院卷第9 頁至14頁、第45頁、第23頁至第25頁、第15
    頁、第45頁至第52頁），又聲請人戶籍地址為高雄縣，於95
    年度申報所得之每月平均收入為2,500 元，96年度至98年度
    無所得申報資料，勞保投保薪資額為21,000元，自陳經營小
    吃店每月平均收入為18,000元，與配偶張順元育有2 未成年
    子女張彤薰（83年12月19日生）、張建釩（86年3 月20日生
    ），張順元於97年、98年度申報所得之每月平均收入分別為
    43,030元及49,041元，名下有房地各1 筆，而其所得於扣除
    個人及分擔扶養子女之必要生活費用後，繼續履行上開還款
    協議已有重大困難且業不能清償債務等情，業據其提出戶籍
    謄本、綜合所得稅各類所得資料清單、財產歸屬資料清單及
    勞工保險被保險人投保資料表，收入切結書等件在卷足憑（
    本院卷第22頁、第17頁至第20頁、第68頁至第79頁、第32頁
    至第33頁、第34頁），而本院經審核上開各件無誤後，參酌
    內政部社會司所公佈聲請人住居之高雄縣最低生活費標準及
    聲請人所提出之支出說明、生活費單據等為計算結果，認其
    主張應確為屬實，則聲請人既為非從事小規模營業活動之消
    費者，且其所負無擔保或無優先權之債務總額並未逾法定1,
    200 萬元之數額，而其與金融機構協商成立後乃因有非可歸
    責於己之事由而無法繼續履行，且其於未償債務亦應已無清
    償之能力或已有不能為清償之情形，再者聲請人經查並未經
    裁定開始更生、清算等程序，且亦無許可和解、宣告破產、
    認可和解、更生或協調等民事事件（本院民事紀錄科查詢表
    、臺灣高等法院被告前案紀錄表在卷參照），且無消費者債
    務清理條例第6 條第3 項、第8 條或第46條各款所定應駁回
    更生聲請之事由存在，則揆諸上開說明，聲請人向有管轄權
    之本院依消費者債務清理條例聲請清算程序以清理其債務依
    法即屬有據，自應予以准許，爰並依上開規定命司法事務官
    進行本件更生程序而裁定如主文。
四、依消費者債務清理條例第11條第1 項、第83條第1 項、第16
    條第1 項，裁定如主文。
中    華    民    國    99    年    8     月    23    日
              民事第四庭    法      官  黃宏欽
上為正本係照原本作成。
本件不得抗告。
本裁定已於99年8 月24日下午4 時公告。
中    華    民    國    99    年    8     月    23    日
                            書  記  官  張家瑜
附表：債權人清冊
     ┌──┬────────┬──────────┬─────┐
     │    │                │                    │          │
     │編號│債權人          │金額（新台幣）      │ 種類     │
     ├──┼────────┼──────────┼─────┤
     │ 一 │國泰世華銀行    │605,000元           │信用貸款  │
     ├──┼────────┼──────────┼─────┤
     │ 二 │兆豐國際商業銀行│18,961元            │信用卡消費│
     ├──┼────────┼──────────┼─────┤
     │ 三 │新光商業銀行    │160,586元           │信用卡消費│
     ├──┼────────┼──────────┼─────┤
     │ 四 │永豐商業銀行    │79,188元            │信用卡消費│
     ├──┼────────┼──────────┼─────┤
     │ 五 │萬泰商業銀行    │80,085元            │信用卡消費│
     ├──┼────────┼──────────┼─────┤
     │ 六 │台新國際商業銀行│293,762元           │信用卡消費│
     ├──┼────────┼──────────┼─────┤
     │ 七 │中國信託商業銀行│656,603元           │信用貸款  │
     ├──┼────────┼──────────┼─────┤
     │ 八 │匯誠第一資產公司│81,000元            │信用卡消費│
     ├──┴────────┼──────────┼─────┤
     │      合計            │1,975,185元         │          │
     └───────────┴──────────┴─────┘

司法院資訊處製作；財團法人民間司法改革基金會備份。
